【裁判字號】    98,訴,578
【裁判日期】    981030
【裁判案由】    分割共有物
【裁判全文】
臺灣彰化地方法院民事判決  98年度訴字第578號
原      告  乙○○
被      告  甲○○
                        號
上列當事人間請求分割共有物事件，本院於民國98年10月28日言
詞辯論終結，茲判決如下：
    主  文
兩造共有坐落彰化縣田尾鄉○○段158地號、地目旱、面積192平
方公尺、同段159地號、地目旱、面積264平方公尺之土地、同段
160地號、地目旱、面積665平方公尺之土地，應合併分割為如附
圖即彰化縣北斗地政事務所民國98年10月16日土地複丈成果圖所
示，編號A部分、面積154點70平方公尺之土地，編號B部分、面
積146點48平方公尺之土地，均分歸被告取得；編號C部分、面積
109點3平方公尺之土地，編號D部分、面積45點52平方公尺之土
地，與編號E部分、面積665平方公尺之土地，均分歸原告取得。
訴訟費用由兩造按附表二所示之比例負擔。
    事實及理由
一、原告主張：
  (一)坐落彰化縣田尾鄉○○段158地號、地目旱、面積192平方公
    尺、同段159地號、地目旱、面積264平方公尺之土地、同段
    160地號、地目旱、面積665平方公尺之土地（下稱系爭三筆
    土地），為兩造所共有，兩造應有部分比例分別詳如附表一
    所示。
  (二)系爭土地並無因物之使用目的不能分割之情事，或契約訂有
    不分割之期限，原告商請被告協議分割，惟均無結果，爰依
    民法第823 條規定，請求分割系爭土地，其分割方法，請求
    依彰化縣北斗地政事務所民國98年10月16日土地複丈成果圖
    所示分割方案分割，無需拆除任何地上物。
  (三)如按附圖方案分割，使兩造取得之土地呈四邊行，比較好建
    築，便於土地之開發利用。並聲明：系爭土地應分割為如附
    圖所示分割方案，即編號A部分、面積154點70平方公尺之土
    地，編號B部分、面積146點48平方公尺之土地，均分歸被告
    取得；編號C部分、面積109點3平方公尺之土地，編號D部分
    、面積45點52平方公尺之土地，與編號E部分、面積665平方
    公尺之土地，均分歸原告取得。
二、被告則以：同意原告所提之上開分割方法，系爭土地上之建
    物係原告所有，伊僅種植農作物。並聲明：如主文所示。
三、得心證之理由：
  (一)本件原告主張系爭三筆土地，為兩造所共有；兩造應有部分
    比例分別詳如附表一所示。系爭土地依法並無不能分割之情
    形，兩造亦無不為分割之約定等情，業據原告提出地籍圖謄
    本、土地登記謄本為證，且為到庭之被告所不爭執，堪認原
    告此部分之主張為真實。
  (二)次按共有人因共有物分割之方法不能協議決定，而提起請求
    分割共有物之訴，應由法院斟酌當事人之聲請、共有物之性
    質、經濟效用及全體共有人之利益、意願等公平決定之。關
    於系爭土地之分割方法，被告既已同意原告所提出如附圖所
    示之上開分割方案，則本院自應尊重全體共有人之利益、意
    願。
  1.系爭土地呈西邊略窄、東邊略寬之四邊形，地形尚屬完整；
    而系爭土地東邊、北邊均有道路可供出入、對外聯絡，至系
    爭土地之南邊有原告之磚造或鐵架造倉庫、豬舍，除有兩造
    種植之木瓜或地瓜葉外，其餘則為空地等情，業據本院會同
    兩造及彰化縣北斗地政事務所測量員到場勘測屬實，並製有
    勘驗筆錄、現場略圖、彰化縣鹿港地政事務所98年9月4日土
    地複丈成果圖附卷可稽，至堪確定。
  2.原告所提如附圖所示之上開分割方案，將北邊土地分給被告
    ，南邊則分規原告取得，使兩造分得之土地可接臨巷道，無
    對外聯絡問題，且兩案均使各共有人分得之土地價值與原持
    分相當，甚為公平；且兩案亦均不會拆除原告之磚造或鐵架
    造倉庫、豬舍等地上物，保存現狀，且符合兩造之意願。
  3.查附圖所示方案使原告分得土地略呈平行四邊形，被告分得
    之土地略呈長方形，有利於兩造利用土地，且面臨出入通路
    之面寬甚大，兼顧對外通行之便利性，利於兩造日後建築房
    屋及居住使用，使各該土地取得人可作最有效、便利之利用
    ，且兩造均同意彼此不必互相補償，從而，本院認原告所提
    如附圖所示之上開分割方案應屬適當而可採，爰判決如主文
    第1項所示。
四、訴訟費用負擔之依據：民事訴訟法第78條、第80條之1。
中    華    民    國    98    年    10    月    30    日
                  民事第一庭  法  官  施坤樹
以上正本係照原本作成。
如對判決上訴，應於判決送達後20日內向本院提出上訴狀（須附
繕本）。
中    華    民    國    98    年    11    月    4     日
                                書記官  施嘉玫
附表一：兩造應有部分比例
1、彰化縣田尾鄉○○段158地號土地：原告111分之80、被告111
   分之31
2、同段159地號土地、原告111分之85、被告111分之26
3、同段160地號土地、原告111分之80、被告333分之93
附表二：
┌──┬─────┬─────────┐
│編號│共有人姓名│訴訟費用負擔之比例│
│    │          │                  │
├──┼─────┼─────────┤
│１  │乙○○    │   100分之73      │
├──┼─────┼─────────┤
│２  │甲○○    │   100分之27      │
└──┴─────┴─────────┘


司法院資訊處製作；財團法人民間司法改革基金會備份。
